【裁判字號】    97,訴,884
【裁判日期】    980225
【裁判案由】    毒品危害防制條例
【裁判全文】
臺灣臺北地方法院刑事判決               97年度訴字第884號
公  訴  人  臺灣臺北地方法院檢察署檢察官
被      告  乙○○
                    另案
選任辯護人  黃重鋼律師
            林詠嵐律師
            李詩皓律師
上列被告因毒品危害防制條例案件，經檢察官提起公訴（97年度
偵字第6786號），本院判決如下：
    主  文
乙○○販賣第三級毒品，未遂，處有期徒刑年陸月。
第三級毒品Ｋ他命貳佰公克沒收。
    事  實
一、乙○○明知Ｋ他命屬毒品危害防制條例第2條第3項所規範之
    第三級毒品，未經許可，不得販賣，竟基於販賣營利之意圖
    ，於民國97年2月26日1時30分許，在臺北縣新店市○○路28
    號前，欲以每公克新臺幣（以下同）350元之價格，販賣200
    公克之Ｋ他命予戊○○，計7萬元（檢察官起訴書誤載為6萬
    4000元），戊○○先進入乙○○所駕駛之車號2935-PG號自
    用小客車內試用並查看第三級毒品Ｋ他命，經戊○○試用無
    誤後，即返回其所駕駛之車號2486-QM號自用小客車取款，
    嗣復回到乙○○之自用小客車欲交易第三級毒品Ｋ他命時，
    適有姓名、年籍不詳之2人突然上車，將乙○○所持有之第
    三級毒品Ｋ他命及戊○○裝有10萬元之包包搶走，而未完成
    交易。嗣經乙○○與戊○○商議後報警，為警查獲上情。
二、案經臺北縣政府警察局新店分局報告臺灣臺北地方法院檢察
    署檢察官偵查起訴。
    理  由
壹、證據能力部分：
一、被告乙○○於警詢自白之證據能力：
    被告於本院審理時辯稱：當時我在警察局錄口供時，我不知
    道我在說什麼，報案是因為被搶鑰匙跟包包，包包不是我的
    ，是戊○○的，不知道裡面有什麼東西，我是汽車鑰匙被搶
    ，可是也不知道為什麼說Ｋ他命被搶。被告辯護人並為其辯
    稱上開警詢自白顯屬被告意識不清之情況下所為之陳述，與
    事實不符云云。惟按被告之自白，非出於強暴、脅迫、利誘
    、詐欺、疲勞訊問、違法羈押或其他不正之方法，且與事實
    相符者，得為證據，刑事訴訟法第156條第1項定有明文。本
    院勘驗被告乙○○警詢錄音帶結果，錄音帶內容雖有中斷，
    但詢問過程是採一問一答，由二位警察輪流問話，被告回答
    警方問題速度雖有快慢，但回答清楚，問答過程中並穿插有
    鍵盤敲打聲，此有本院有97年12月29日勘驗筆錄在卷可稽，
    足見被告於警詢中之自白，顯係在自由意志所為，難認有何
    遭受強暴、脅迫、利誘、詐欺、疲勞訊問、違法羈押或其他
    不正之方法之情形，且被告於警詢中亦無意識不清之情形，
    員警亦無以其他不正方法取得供述，復經本院傳喚承辦警員
    丁○○到庭查證無訛，則揆諸前揭規定，自具證據能力。被
    告及其辯護人辯稱被告之警詢自白係於意識不清下所為之陳
    述云云，並無事證可採。又被告於檢察官偵訊時雖供稱：當
    天有在車上吸毒，因警察看我們眼神神智不清才一直叫我們
    報案說是Ｋ他命被搶，因想快點錄完口供才配合警察云云，
    惟查本件係被告主動報警處理而非警方主動調查案件，衡情
    警方無何理由要被告供述係Ｋ他命被搶，況被告既已自承案
    發時有吸食Ｋ他命，殊難想像僅為想早點完成口供而甘冒觸
    犯販賣毒品之重罪之理。本院認被告於警詢時之供述，係因
    其懷疑所販賣之Ｋ他命被搶為戊○○與歹徒串通而主動報警
    處理，距案發時間較短，且經警方詢問後並無時間思考如何
    匿、飾、增、減，亦無為此之動機存在，即可具體詳細描述
    案發經過之相關細節，復無與證人勾串供詞之機會，動機較
    為純正，相較於被告於本院審理時之供述，應具有較可信之
    特別情況，故被告之警詢自白應具證據能力。
二、證人戊○○於偵查中供述之證據能力：
    按被告以外之人於審判外之言詞或書面陳述，除法律有規定
    者外，不得作為證據，刑事訴訟法第159 條第1 項固有明文
    ；惟被告以外之人於偵查中向檢察官所為之陳述，除顯有不
    可信之情況外，得為證據，刑事訴訟法第159 條之1 第2項
    亦有明文。本案證人戊○○於偵查中向檢察官所為證述，雖
    係被告以外之人於審判外之言詞陳述，為傳聞證據，然其於
    偵查中向檢察官所為證述，業經具結（97年度偵字第6786
    號卷第35頁），復經被告辯護人於本院詰問，其於偵查中之
    證詞，亦無顯不可信之情況，依刑事訴訟法第159 條之1第2
    項規定，自有證據能力。
三、證人庚○○、戊○○於警詢中供述之證據能力：
    按被告以外之人於檢察事務官、司法警察官或司法警察調查
    中所為之陳述，與審判中不符時，其先前之陳述具有較可信
    之特別情況，且為證明犯罪事實存否所必要者，得為證據，
    刑事訴訟法第159條之2定有明文。查證人庚○○、戊○○於
    警詢時陳述之內容，核與渠等於本院審理中所為陳述，有若
    干不符之處，辯護人辯護意旨認係受警方誘導詢問云云，惟
    查：
  (一)證人庚○○部分：
    經本院傳訊於97年2 月26日7 時20分許詢問證人庚○○並製
    作筆錄之臺北縣政府警察局新店分局偵查隊偵查佐己○○到
    庭證稱：「（你做筆錄的時候，有無停下來去參考別人的筆
    錄如何做，再來作庚○○的筆錄？）沒有，因為庚○○不是
    涉嫌人，所以不需要說拿別人的筆錄來突破他」、「（依照
    庚○○筆錄詢問的時間記載，是從97年2 月26日上午7 時20
    分到8 時10分，這個時間離乙○○製作筆錄從3 時31分開始
    製作的時間是蠻久的，原因為何？）因為庚○○是後來才找
    回來的，而且我們還要瞭解戊○○這一邊三個人的說法，然
    後才去製作庚○○的筆錄，所以比較慢」等語（97年10月9
    日審判筆錄，本院卷第126 頁），足徵該證人於警詢時之供
    述係出於自由意志，本院審酌證人鄭志遠筆錄作成當時之情
    形，且證人鄭志遠於本院業經被告辯護人詰問，前述筆錄自
    有證據能力。
  (二)證人戊○○部分：
    經本院傳訊於97年2 月26日8 時30分許詢問證人戊○○並製
    作筆錄之臺北縣政府警察局新店分局偵查隊警員辛○○到庭
    證稱：「（3 、4 點開始瞭解案情，直到8 點30分製作筆錄
    ，中間過程你都在作什麼？）我去瞭解其他的人是怎麼講的
    」、「（戊○○如何從不承認到最後承認？）是因為被告乙○○已經供出來了，我有跟戊○○說，戊○○就說賣的人都
    敢講了，所以他就說出來」、「（你有拿被告乙○○的筆錄
    給戊○○看嗎？）沒有，我只是直接跟戊○○說他就相信」
    等語（97年9 月4 日審判筆錄，本院卷第92頁至第92頁背面
    ），足徵該證人於警詢時之供述係出於自由意志且供述過程
    警方並無誘導詢問情形，另證人於本院審理中供稱：警詢及
    偵查時因為覺得很生氣，認為是被告叫人家來搶的，所以就
    亂講說當時準備向被告買Ｋ他命，但還沒有買就被搶；當時
    有抽被告含Ｋ他命的煙，在偵查中說是要試抽是講錯的云云
    （97年8 月14日審判筆錄，本院卷第67頁）等語，亦可佐證
    警員所言並未不法取得證人戊○○於警詢中之供述，故證人
    警詢筆錄之製作過程，並無何不當之處，況證人蔡文警亦經
    被告之辯護人詰問，故依前述筆錄製作過程觀之，該份筆錄
    自有特別可信之情形，依前述規定，亦有證據能力。
四、證人壬○○、甲○○於警詢中供述之證據能力：
    按「被告以外之人於審判中有下列情形之一，其於檢察事務
    官、司法警察官或司法警察調查中所為之陳述，經證明具有
    可信之特別情況，且為證明犯罪事實之存否所必要者，得為
    證據：三、滯留國外或所在不明而無法傳喚或傳喚不到者」
    ，刑事訴訟法第159 條之3 第3 款定有明文。證人壬○○、
    甲○○於本院審理中經多次傳喚均傳喚無著，是其所在不明
    而無法傳喚，而其二人於警詢時係以搶奪、強盜等案件證人
    身分應訊，與被告無何利害關係，於人筆錄製作過程就本案
    言當有特別可信之情形，依前述規定，亦有證據能力。
貳、實體部分：
一、訊據被告乙○○固坦承於97年2月26日上午1時30分許，與戊○○在臺北縣新店市○○路28號前見面時，有不詳姓名、年
    籍之2人突然上車，將被告所持有之物品及戊○○之包包搶
    走，惟矢口否認有何販賣Ｋ他命之犯行，辯稱：當天與戊○○見面是為了舞會的事，戊○○坐上當時開的車是要找女伴
    云云。經查：
  (一)被告於犯罪事實欄所載時、地販賣Ｋ他命予戊○○之事實，
    業據其於警詢中供承：「（你與庚○○今日為何前往新店市
    ○○路28號前？詳細情形如何？）我朋友綽號『文慶』之男
    子... 說要向我買Ｋ他命200 公克，我說要賣他新臺幣7 萬
    元，他就約我在新店市○○路「松青超市」旁邊（28號），
    他到達後才打給我，我立即從新店市○○街我女友住處駕駛
    我所有之2935-PG 號自小客車搭載我朋友庚○○前往新店市
    ○○路28號前，就看見綽號『文慶』之男子與另外兩名男子
    都在其駕駛的白色鈴木SWIF自小客車上，然後我車子停放在
    綽號『文慶』車子旁邊，綽號『文慶』與另外兩名男子就走
    下車，綽號『文慶』就走到我的車子上，其他兩名男子又回
    到他們車上，然後綽號「文慶」就要求說要試Ｋ他命，我就
    把Ｋ他命200 公克（用紙袋分裝2 袋）全部拿給他在我車上
    試，試完後，他說要回車上拿錢，然後就回到他車上去拿一
    個LV包包走上我的車，『文慶』打開我的車左後車門之際，
    就有另兩名男子把他推入車內，也跟著上車，其中一個歹徒
    用一隻手架著我的脖子，另一隻手拿黑色硬物抵著我的頭，
    叫我不要動，另外一個歹徒不知道拿著什麼東西指著『文慶
    』，其中一個歹徒就說：『把錢跟東西拿出來』，當時Ｋ他
    命就放在後座，『文慶』就把LV包包跟Ｋ他命都拿給另外一
    名歹徒，他們拿走後就下車往中興路方向逃逸，我跟『文慶
    』就下車追，我們跑到中正、中興路口的『OK便利商店』就
    看到對方兩名歹徒從五峰路已經坐上一台黑色自小客車，由
    中興路往交流道方向逃逸」（97年度偵字第6786號卷第4 頁
    至第5 頁），「（發生後，你做何處置？）發生後，『文慶
    』說來新店交易毒品被搶新臺幣7 萬元，一定是我叫人來搶
    ，我就也問『文慶』是不是你們串通好的，『文慶』就要求
    我賠他7 萬，我就說那我損失的毒品誰賠我，... 然後我就
    用我的行動電話打110 報警等語」（97年度偵字第6786號卷
    第5 頁）。被告並供稱：「（你販賣毒品Ｋ他命給『文慶』
    ，從中獲利為何？）我販賣Ｋ他命給『文慶』，從中獲取新
    臺幣4000元之利益」（97年度偵字第6786號卷第8 頁）、「
    （向你購買Ｋ他命之綽號『文慶』之男子是否為戊○○？另
    與『文慶』同行之兩名男子是否為甲○○、壬○○？）是」
    、「（有無補充意見？）我認為這件案子是戊○○『綽號文
    慶』與歹徒串通」等語（97年度偵字第6786號卷第9 頁至第
    10頁），此有臺北縣政府警察局新店分局偵查隊調查筆錄在
    卷可稽。故從被告前述自白可知，被告於前述時地，確是欲
    販賣第三級毒品Ｋ他命予證人戊○○無訛。
  (二)證人戊○○於警詢中證稱：「（於97年02月26日凌晨1 時30
    分在台北縣新店市○○路28號前，你為何會遭搶？請詳述之
    ）於當時我正進入乙○○所駕駛之2935-BG 號自小客車車內
    ，準備向乙○○購買三級毒品Ｋ他命時，遭尾隨二名人士進
    入搶奪我之背包及乙○○所有之Ｋ他命，遭搶完後，我就與
    乙○○立刻下車追趕，但遭逃逸」，「（於案發當時共有何
    人遭搶？損失何物？）案發當時只有我及乙○○遭搶，我損
    失一只背包（內有新台幣拾壹萬元），乙○○損失物品我是
    聽乙○○說遭搶Ｋ他命200 公克」，「（你於何時相約乙○○前往何處交易三級毒品Ｋ他命？你與乙○○分別於何時到
    達？）我於97年02月25日21時許，約我前往新店市○○路28
    號前，我是於97年02月26日零時50分到達該處等待約20分鐘
    後，乙○○、鄭志遠才到達」（見前述偵查卷12~13 頁），
    由以上證人戊○○於警詢中所言，核與被告所言欲買賣三級
    毒品Ｋ他命等情互核相符。
  (三)證人鄭志遠於警詢中證稱：「（你是如何與乙○○一同前往
    ？）是乙○○所駕駛他所有之2935-PG 自小客車至我家樓下
    ，然後開車載我一同前往」，「（你是否知道乙○○要販賣
    Ｋ他命給何人？交易時間、地點？）我不知道，因為乙○○
    當時只有叫我跟他一同前往交易，但是他並沒有告訴我要Ｋ
    他命賣給誰，所以交易時間、地點我也不知道」，「（乙○○何於何時？何地遭搶？經過情形？請詳述）乙○○於97年
    2 月26日1 時30分許，開車載我到新店市○○路28號前交易
    毒品，當時我坐在副駕駛座位置，然後就有一名男子上車試
    毒品Ｋ他命，試完後該男子即表示要回車上拿錢，然後就回
    到他車上拿一個LV包包然後回到我們車上，正當該男子打開
    左後車門上車後車要關閉之際，就有二名歹徒將要購買毒品
    之男子推入車內，然後跟著上車，其中一名歹徒用左手架住
    乙○○脖子，另一名歹徒則不知拿著什麼東西指著買主，其
    中一名歹徒就說：『把錢跟東西拿出來』，因為我所坐的位
    置關係，後來我看到的就是該二名歹徒，搶走LV包包及放置
    Ｋ他命牛皮紙袋下車往中興路方向逃逸，然後我跟乙○○及
    買主下車追趕歹徒，但沒有追上」（見同上偵卷17頁），由
    以上證人鄭志遠之證言可知，其所言乙○○欲販賣Ｋ他命與
    證人戊○○，而遭不明歹徒二人搶走Ｋ他命及金錢等情形，
    亦與前述乙○○、戊○○二人所述相符。
  (四)另戊○○之友人即證人壬○○於警員詢問搶奪案件時擔任證
    人，證稱：「（於何時？何地？發生何事？遭搶何物品？請
    詳述？）於97年02月26日01時30分許，在台北縣新店市○○
    路28號前有二名歹徒至我友人戊○○及另一名戊○○之友人
    （經警方查證該人係乙○○），我朋友戊○○遭搶新台幣約
    十幾萬元，另一戊○○名之友人遭搶Ｋ他命一袋（重量、數
    量不清楚）」，「（你於今日為何到事發現場？與何人前去
    ？由何處前往？如何前往？欲作何事？）因為我朋友戊○○
    邀我一同前往新店市找他朋友，我與戊○○及另一名友人甲○○等共3 人，從基隆市出發由戊○○駕駛他所有之2486-
    QM自小客車前往該處赴約」，「（由何人提議前往？約定之
    地點於何時、地？）是由戊○○提議要前往新店市找他朋友
    ，約定之時、地我不清楚，都由戊○○做決定的」（見本院
    卷145 、146 頁），由證人壬○○上開警詢中之證言亦可知
    ，被搶之物品中確有第三級毒品Ｋ他命，顯見被告及證人戊○○、鄭志遠等人所言有Ｋ他命被搶等語，並非無稽。
  (五)另案發日與戊○○、壬○○同在之證人甲○○亦經警通知作
    證，惟其於警詢中對於戊○○是否購買毒品ｋ他命一節，陳
    稱不知情，全部陳述亦未涉及毒品遭搶之情節等語（見本院
    卷149 頁），顯見被告及證人戊○○、鄭志遠所言警員提示
    乙○○筆錄始稱有毒品云云，並非實在。
  (六)再者，本案係被告乙○○與證人戊○○在搶案發生，商議後
    決定報警處理等情，業經被告、證人戊○○及證人鄭志遠等
    人供述甚詳，則本案既非警員跟監或主動查獲之情形，員警
    自無強要被告等人說有毒品ｋ他命遭搶之必要，況依到場之
    警員即證人等證述當時處理之情形，分述如下：
  (1)證人丁○○證稱：「（當天到現場的原因？）接到通報發生
    強盜案件」，「（當天處理情形？）到現場之後，有4 、5
    個人，而本件是被告乙○○報案的，他們說被搶財物，在場
    庚○○97年2 月初也曾經報強盜案，後來發現也是Ｋ他命的
    買賣，而當場我們看到庚○○，覺得事情不單純，所以查問
    之下，才發現本件也是涉及毒品」，「（製作筆錄當時，被
    告有無表示其陳述與筆錄內容不符，而你們未記載？）沒有
    」，「（你在現場是否就知道有毒品？）是的，但是是後來
    才知道，就是把在場的人分開問之後才知道有毒品的事，而
    是小隊長告訴我的，我們小隊長是告訴我這件跟之前庚○○
    那件是一樣的」，「（既然已經知道本件是毒品的事情，為
    何本件筆錄一開始製作還是詢問有關財物被搶的情形？）我
    想還是依照被告原先報案的內容來問，等到有毒品的內容的
    時候，才記載毒品的事」等語（見本院97年9 月4 日審判筆
    錄）。
  (2)證人辛○○證述：「（當時製作的時候情形如何？）當時凌
    晨3 、4 點被叫回偵查隊，我就對戊○○訊問」，「（詢問
    過程方式如何？）製作筆錄時是一問一答」，「（製作筆錄
    時，與剛才員警丁○○製作筆錄的距離多遠？）十公尺左右
    」，「（製作戊○○筆錄時，乙○○的筆錄是否製作完成？
    ）是的」，「（詢問戊○○筆錄時，是否有提示被告乙○○
    筆錄給戊○○？）不可能，沒有提示」，「（你如何瞭解此
    案情？）是其他同事向我口述，說此案是毒品黑吃黑」，「
    （你是否有與戊○○就筆錄的內容作溝通？）是的，因為戊○○剛開始是否認毒品交易買賣，到最後就全部都說了....
    」等語（見本院97年9月4日審判筆錄）。
  (3)證人丙○○證述：「（被告乙○○所牽涉的毒品案件，你有
    無參與偵辦？）有。97年2 月份日期我忘記了，凌晨一、二
    點時我們接受報案說新店市○○路靠近中興路口有發生強盜
    案件，因為是我們刑事責任區域，我們就前往，另外還有二
    個小隊也配合前往，總共約有十幾名員警，我們到達現場後
    ，發現現場有當事人四到五位表示有被強盜現金，因為當事
    人有二方，一邊三個人，最主要是被強盜金錢的戊○○，另
    外一方的人就是被告乙○○，後來因為我們在現場對於報案
    的案件要進行過濾，而因為被告乙○○住家在新店，而戊○○是住在基隆、瑞芳，我們對於戊○○的部份會做一個過濾
    為何會帶這麼多錢到新店來，要做何用，結果戊○○在現場
    就跟我們坦承他是帶現金到現場要向被告乙○○購買K 他命
    。而在交易過程中現金與毒品都被搶了所以才報案」，「（
    現場是你問戊○○的嗎？）現場有好幾個人問戊○○，我也
    是其中之一，而戊○○也有這樣告訴我」，「（在現場有無
    將四、五位當事人分開詢問？）有」，「（是否知道庚○○
    ？）知道，庚○○與乙○○是同一邊的人，當天是庚○○與
    乙○○一同到案發現場，另外戊○○三人是另外一台車，庚○○說是乙○○找他一起去的，而且庚○○好像之前就有類
    似的案件發生過，但是那是其他小隊偵辦的，我不是很清楚
    」，「（你確定戊○○在現場就跟你說他是來買Ｋ他命？）
    是的。我當時有問戊○○你到底拿這些錢來這裡做什麼，原
    先戊○○都不說，後來只是說他是來買東西，我問他買什麼
    東西要帶這麼多錢，他就說他是來買Ｋ」等語（見97年10月
    9日審判筆錄）。
  (4)證人己○○證述：「（被告乙○○販賣K 他命的案件，是否
    有參與偵辦？）有」，「（經過情形？）那邊是我的刑事責
    任區域，因為接到值日同仁通知我該區域有發生強盜案件，
    我就趕到現場去，我到現場的時候就已經有好幾個同仁在那
    裡了，一開始是被告乙○○報警表示遭強盜，一開始我們根
    據現場所談被搶的錢的數額很多，我們表示懷疑，問說帶這
    麼多錢做什麼，並且把現場的人分開詢問，問了一會，戊○○後來才坦承帶這麼多錢是要去購買毒品」，「（你有無問
    戊○○？）有，現場有很多人問過，但是我不是第一個問，
    現場我們有好多警員都有問，有時同時問，有時會分開問，
    我問的情形是，之前我同事有問戊○○，戊○○已經坦承是
    來購買K 他命的事，我就再向戊○○說你帶這麼多錢來做什
    麼？戊○○回答，來買Ｋ他命」等語（見本院97年10月9 日
    審判筆錄）。
  (5)綜合以上員警之證言，可知本案係被告主動報案，員警到現
    場之後，分別詢問在場之人，始由戊○○說出欲購買Ｋ他命
    之事，且製作筆錄當時，被告亦無精神不濟之情形，亦可佐
    證被告乙○○及證人鄭志遠、戊○○於警詢中之證言俱屬真
    實。
  (七)由前述被告之警詢供述、證人戊○○、鄭志遠、壬○○等人
    之警詢證述之內容，證人戊○○於偵查中之證言觀之，證人
    戊○○打算向被告乙○○購買第三級毒品Ｋ他命，且彼等於
    警詢中並無人提及找女伴等情，顯見被告前述辯詞不足採信
    。
二、證人戊○○及鄭志遠於本院證述時均翻異前詞，惟查：
  (一)於案發後近一個半月之後，即97年4 月11日檢察官傳喚作證
    時，具結證稱：「（交易經過？）當天我先上高的車去試毒
    品，試抽確認是Ｋ他命，是我抽的，我再下車去我車上拿一
    個包包，要付錢，內有10萬元，我回到高的車上，就有人來
    搶東西，毒品我沒有看到有沒有被搶走」，「（當天看到毒
    品的數量？）一個袋子裝約200 公克，我大約看了一下，我
    試抽的是從裡面拿出來的」，「（後來為何要報警？）我想
    說被搶錢，所以跟高商量決定要報警」（見同上偵查卷34頁
    ），由案發近一個半月後，證人戊○○在檢察官偵查中具結
    證述時，仍然陳述是要向被告乙○○購買毒品，且毒品係第
    三級毒品Ｋ他命，數量是200 公克，證人戊○○有試過毒品
    等情，所述除毒品有無被搶走一節之外，與警詢中所言就重
    要之點大致相符。雖證人戊○○於本院審理中翻異前詞，改
    證稱：當天帶6 萬元，打算購買Ｋ他命毒品，但還沒有決定
    向何人購買，與被告約見面是為參加舞會，因不知被告住處
    而約在案發地點，並在車上討論找女伴之事，當天確實有抽
    被告Ｋ他命的煙，偵查中說試抽是講錯的云云，然證人戊○○亦不否認案發當天帶錢係為購買毒品Ｋ他命，顯見偵查中
    其所言要購買Ｋ他命毒品一事並非不實在：而戊○○既然要
    參加被告所舉行之舞會，不知被告住處且要找女伴等，儘可
    由被告外出帶路即可，何需約在案發地點，並由戊○○進入
    被告之自小客車上，而女伴之事亦無需要特別約在外面商談
    之必要，是證人戊○○上開證述顯與常情有違，不足採信，
    另戊○○於本院審理亦直承在被告車內有使用Ｋ他命，然稱
    是抽被告Ｋ他命之煙，試用Ｋ他命是偵查中說錯云云，惟證
    人戊○○於偵查中稱試用Ｋ他命之目的，是在驗證所欲購買
    之Ｋ他命是否真實，此舉與抽被告所有之Ｋ他命香煙相去甚
    遠，不可能有說錯之可能，故證人戊○○此一說詞亦無可採
    信。至證人戊○○遭人搶走之現金，警詢中戊○○稱是十一
    萬元，檢察官訊問時，戊○○均稱是十萬元，而證人壬○○
    警詢中亦陳稱是十幾萬元，顯見戊○○遭搶走之現金應有十
    萬元，以其在檢察官偵查中所述為可採，況戊○○於本院審
    理中復稱：「我不確定到底多少錢，因為大家錢都放在一起
    」等情，故戊○○遭搶錢之數額應以其在檢察官偵查中所言
    為可採。
  (二)證人鄭志遠於本院證述稱：當天在車上也昏沈沈，因為伊亦
    有克藥，後來知道乙○○朋友的包包被搶了，乙○○車子的
    鑰匙也被搶了，在中正路時，有見到被告的朋友上車，坐在
    後座，因為伊昏昏沉沉，不知乙○○與戊○○在後面說什麼
    ，後來在警察局是警員要伊照著被告的筆錄講，伊是明知沒
    有毒品被搶，但警員說這樣講比較有利云云。惟，證人鄭志
    遠於警詢中所陳，包括乙○○要販賣毒品予何人、毒品之數
    量、交易之金額等俱稱不知情，顯然與被告、證人戊○○等
    具體指陳毒品數量、打算販賣之金額等不同，除有毒品Ｋ他
    命相符之外，並非全部之陳述都與乙○○、戊○○二人相同
    ，故證人鄭志遠稱是警員告知照被告筆錄說詞云云，自難採
    信，況證人鄭志遠本身有施用毒品，業經其供明，則販賣毒
    品會構成犯罪一節當無不知之理，故證人鄭志遠所言明知被
    告無毒品，卻依警員之建議稱有毒品被人搶走會對被告有利
    云云顯然違反常情，亦不足採信。
三、被告辯護人辯護意旨認：依起訴書所載，被告係以6 萬6000
    元之價格，購入200 公克Ｋ他命，嗣欲以6 萬4000元之價格
    ，販賣200 公克之Ｋ他命予戊○○，則被告販賣之價格顯低
    於購入之價格，並無營利意圖而不該當販賣Ｋ他命之犯行云
    云。惟按販賣固以營利為目的，但必要時，非不能以低價出
    售（最高法院80年度台上字第5723號判決要旨參照），故被
    告販賣Ｋ他命之賣出價格縱低於販入價格，仍不得遽認其無
    營利意圖；況依被告於警詢之供述，即已明確陳稱其係以6
    萬6000元購入200 公克Ｋ他命，並欲販賣Ｋ他命予戊○○從
    中獲利4000元，起訴書誤載被告賣出之價格為6 萬4000 元
    者，應係誤認證人戊○○於警詢中陳稱，被告於97年2 月24
    日第一次與戊○○交易Ｋ他命200 公克之價格，此有被告警
    詢筆錄在卷可參（97年度偵字第6786號卷第6 頁），此部分
    犯罪事實業經公訴人於審判中予以更正販賣價格為每公克
    350 元（97年10月9 日審判筆錄，本院卷第122 頁），是以
    本件被告欲販賣予戊○○之200 公克Ｋ他命，總價為7 萬元
    （350 元*200公克），被告確係欲從中獲利4000元無訛，故
    被告販賣Ｋ他命之數量及價格均已明確，辯護意旨難認有據
    ，應不足採。
四、末按被告之自白固不得作為認定犯罪之唯一證據，而須以補
    強證據證明其確與事實相符，然茲所謂之補強證據，並非以
    證明犯罪構成要件之全部事實為必要，倘其得以佐證自白之
    犯罪非屬虛構，能予保障所自白事實之真實性，即已充分。
    又得據以佐證者，雖非直接可以推斷該被告之實施犯罪，但
    以此項證據與被告之自白為綜合判斷，若足以認定犯罪事實
    者，仍不得謂其非屬補強證據，最高法院73年台上字第5638
    號判例要旨可供參照。本件被告於警詢中之自白具任意性及
    真實性已如前述，此復有證人戊○○於警詢、偵訊之供述及
    證人庚○○、壬○○於警詢之供述足以佐證被告之自白非屬
    虛構，故本件被告販賣第三級毒品Ｋ他命未遂之犯行堪以認
    定，應予依法論科。
五、核被告所為，係違反毒品危害防制條例第4條第6項、第3項
    之販賣第三級毒品未遂罪。按刑法上犯罪類型為「販賣」者
    之既、未遂，以買賣之標的物已否交付為區分標準；如僅就
    買賣之內容意思表示一致，而尚未交付標的物時，應論以販
    賣未遂（最高法院89年度台上字第2798號判決要旨參照）。
    本件被告尚未交付販賣之Ｋ他命予相對人之前，該200公克
    Ｋ他命即遭姓名、年籍不詳之2人搶走，買賣之標的物既未
    完成交付，自不應論以販賣既遂罪，檢察官於起訴時，認被
    告係犯販賣第三級毒品未遂罪並無不當，惟公訴檢察官於98
    年2 月11日將被告所涉之罪名更正為販賣第三級毒品既遂罪
    ，容有誤認，併予敘明。又被告已著手於販賣第三級毒品行
    為之實行而不遂，為未遂犯，應依刑法第25條第2 項規定，
    按既遂犯之刑減輕之。爰審酌被告犯罪後雖於警詢自白，惟
    於偵審中均否認犯行，飾詞圖辯，足見並無悔意，及被告原
    欲販賣之第三級毒品Ｋ他命數量有二百公克，為數不少，惟
    未及賣出即遭人搶走，及其他犯罪之動機、目的、手段、所
    生危害等一切情狀，量處如主文所示之刑。
六、另按毒品危害防制條例第2 條第2 項規定，毒品依其成癮性
    、濫用性及對社會危害性分為四級，並就製造、運輸、販賣
    、意圖販賣而持有、以非法方法使人施用、引誘他人施用及
    轉讓等不同品項毒品之行為，分別定其處罰。至施用或持有
    第三、四級毒品，因其可罰性較低，故予除罪化，僅就施用
    及持有第一、二級毒品科以刑罰。惟鑑於第三、四級毒品均
    係管制藥品，特於同條例第11條之1 明定無正當理由，不得
    擅自持有；第18條第1 項後段復規定查獲之第三、四級毒品
    ，無正當理由而擅自持有者，沒入銷燬之。從而，依同條例
    第18條第1 項後段應沒入銷燬之毒品，專指查獲之施用、持
    有第三、四級毒品而言；倘係查獲之製造、運輸、販賣、意
    圖販賣而持有、以非法方法使人施用、引誘他人施用或轉讓
    之第三、四級毒品，既屬同條例相關法條明文規定處罰之犯
    罪行為，即非該條項應沒入銷燬之範圍。又同條例第19條第
    1 項所定「供犯罪所用或因犯罪所得之物」，係指犯第4 條
    至第9 條、第12條、第13條或第14條第1 項、第2 項之罪所
    用或所得之物，不包括毒品本身在內，自不得為第三、四級
    毒品之沒收依據（以犯第4 條第3 項販賣第三級毒品罪為例
    ，其供犯罪所用之物，當指「供販賣第三級毒品所用之物」
    而言；第三級毒品本身為販賣之標的，為遂行販賣該毒品使
    用之物，始屬「供犯罪《犯第四條第三項之販賣第三級毒品
    罪》所用之物」，其理至明）。同條例對於查獲之製造、運
    輸、販賣、意圖販賣而持有、以非法方法使人施用、引誘他
    人施用及轉讓第三、四級毒品之沒收，並無特別規定，如其
    行為已構成犯罪，則該毒品即屬不受法律保護之違禁物，應
    回歸刑法之適用，依刑法第38條第1 項第1 款之規定沒收之
    （最高法院95年度臺上字第911 號判決意旨參照）。從而，
    本件被告販賣之200 公克Ｋ他命為違禁物，雖遭姓名、年籍
    不詳之2 人搶走已如前述，然不能證明該等Ｋ他命客觀上確
    實已滅失，仍應依刑法第38條第1 項第1 款沒收之。
據上論斷，應依刑事訴訟法第299條第1項前段、毒品危害防制條
例第4條第3項、第6項，刑法第11條前段、第25條第2項、第38條
第1項第1款，判決如主文。
本案經檢察官蔡立文到庭執行職務
中    華    民    國    98    年    2     月    25    日
              刑事第三庭  審判長法  官   周占春
                                法  官   林柏泓
                                法  官   何俏美
上正本證明與原本無異。
如不服本判決應於收受送達後10日內向本院提出上訴書狀，並應
敘述具體理由；其未敘述上訴理由者，應於上訴期間屆滿後20日
內向本院補提理由書（均須按他造當事人之人數附繕本）「切勿
逕送上級法院」。告訴人或被害人如對於本判決不服者，應具備
理由請求檢察官上訴，其上訴期間之計算係以檢察官收受判決正
本之日期為準。
                                書記官  林妙穗
中    華    民    國    98    年    2     月    25    日
附錄本判決所引法條
毒品危害防制條例第4條
製造、運輸、販賣第一級毒品者，處死刑或無期徒刑；處無期徒
刑者，得併科新臺幣 1 千萬元以下罰金。
製造、運輸、販賣第二級毒品者，處無期徒刑或 7 年以上有期徒
刑，得併科新臺幣 7 百萬元以下罰金。
製造、運輸、販賣第三級毒品者，處 5 年以上有期徒刑，得併科
新臺幣 5 百萬元以下罰金。
製造、運輸、販賣第四級毒品者，處 3 年以上 10 年以下有期徒
刑，得併科新臺幣 3 百萬元以下罰金。
製造、運輸、販賣專供製造或施用毒品之器具者，處 1 年以上 7
年以下有期徒刑，得併科新臺幣 1 百萬元以下罰金。
前五項之未遂犯罰之。


司法院資訊處製作；財團法人民間司法改革基金會備份。
